【裁判字號】    89,易,558
【裁判日期】    900313
【裁判案由】    竊佔
【裁判全文】
臺灣士林地方法院刑事判決                          八十九年度易字第五五八號
    公  訴  人  臺灣士林地方法院檢察署檢察官
    被      告  甲○○
    選任辯護人  呂金貴
右列被告因竊佔案件，經檢察官提起公訴（八十八年度偵字第一二二九八號），本院
判決如左：
    主  文
甲○○意圖為第三人不法之利益，而竊佔他人之不動產，處有期徒刑月，如易科罰
金，以佰元折算壹日。
    事  實
一緣臺北市○○區○○段一小段二八一之三地號土地，經臺灣臺北地方法院以七十二
  年度訴更字第二號分割共有物判決歸戊○○○所有，因戊○○○身陷大陸無法管理
  土地，甲○○前於民國七十八年四月間，僱用不知情之工人乙○○在上開土地上搭
  建門牌號碼為臺北市大同區○○○路一五五巷三六之六號、面積八十七平方公尺之
  模板構造違章建築一棟，嗣經臺北市政府工務局於七十八年五月十七日（起訴書誤
  載為同年月十五日）全部強制拆除在案。詎甲○○明知該地號土地為戊○○○所有
  ，未經同意不得擅自佔有使用，竟基於意圖為自己不法利益，於八十年六月間，竊
  佔如附圖所示Ａ部分，利用不知情之工人丙○○搭蓋面積一一九平方公尺之混凝土
  造房屋一棟供己使用。迨戊○○○於八十一年間自大陸返臺發現上情，屢次要求拆
  屋還地，甲○○均置之不理。
二案經被害人戊○○○訴請臺北市政府警察局大同分局報告臺灣士林地方法院檢察署
  檢察官偵查起訴。
    理  由
一訊據被告甲○○固不否認右揭占有臺北市○○區○○段一小段二八一之三地號土地
  搭蓋房屋供己使用之事實，惟矢口否認有何竊佔之情事，辯稱：伊自五十四年三月
  起即隨同父親居住該址，其間陸續修建房屋多次，七十八年四月間僱用乙○○建造
  房屋，在搭建模板尚未完工之際，即於七十八年五月十七日經臺北市政府公務局強
  制拆除，伊旋於同年七月僱用丙○○將該屋重新搭蓋，其占有系爭土地起始時間應
  係五十四年三月起，本件已罹追訴權時效云云，惟查：(一)右揭臺北市○○區○○段
  一小段二八一之三地號土地為告訴人戊○○○所有，現為被告占用如附圖所示Ａ部
  分之事實，業據告訴代理人丁○○指訴綦詳，並有土地所有權狀（參見偵查卷宗第
  三頁）、土地登記謄本（參見偵查卷宗第九五頁）、臺北市政府警察局大同分局現
  場圖暨照片十八幀（參見偵查卷宗第三二頁至第四二頁）、臺灣臺北地方法院七十
  三年度訴字第七五三四號民事判決（參見偵查卷宗第五八頁）、民事判決確定證明
  書（參見偵查卷宗第六十頁背面）、臺灣臺北地方法院四十五年十月九日（四五）
  丙執七五八字第四二二四二號權利移轉證書（參見偵查卷宗第九六頁至第一○二頁
  ）、臺北市政府建成地政事務所七十三年七月十七日（參見偵查卷宗第六一頁）、
  七十五年一月十五日（參見偵查卷宗一二○頁）、八十九年一月七日土地複丈成果
  圖（參見偵查卷宗第一六二頁）在卷可參，並經臺灣士林地方法院檢察署檢察官於
  八十九年一月七日（參見偵查卷宗第八五頁）、本院於九十年一月八日二度赴現場
  勘驗屬實，掣有履勘筆錄、勘驗筆錄暨現場照片十幀足稽。(二)被告雖辯稱：伊及其
  父自五十四年三月起即占有該地云云，惟被告於七十八年四月十日僱用不知情之乙○○建造臺北市○○○路一五五巷三六之六號房屋，有被告自提之房屋建造契約書
  附於本院卷宗可佐，該屋模板面積八十七平方公尺，於七十八年五月十七日經臺北
  市政府工務局建築管理處全部強制拆除完畢，亦有該處八十九年四月二十六日北市
  工建查字第八九六二一三二五○○號函送之七十八年七月二十二日北市工建字第六
  四九四五號函、七十八年五月十七日違章建築強制拆除報告單、七十八年二九六六
  號拆除新違章建築結案報告單、拆除現場照相貼粘卡、七十八年五月十五日北市工
  建查字第六二八八號新違建勒令停工拆除通知單（偵查卷宗第一八七頁至第一九三
  頁）在卷可稽。嗣八十年六月，被告始重新興建房屋一棟，同時懸掛臺北市○○○
  路一五五巷三六之六號、臺北市○○○路一六七巷一弄一號、同弄三號門牌乙節，
  除據告訴代理人丁○○指訴綦詳外，並提出之照片一幀為證，此外，並有臺北市稅
  捐稽徵處大同分處八十九年二月二十九日北市稽大同乙字第八九○○三五四五○○
  號函送之房屋稅申報書、臺北市未辦妥保存登記之房屋申請設立房屋稅籍承諾書（
  參見偵查卷宗第一八二頁至第一八四頁）載明：「具承諾書人甲○○申報坐落臺北
  市○○區○○里○○○路一六七巷一弄一號、三號無建築物建築執照之一層樓房屋
  一棟確為本人於八十年六月興建完成。如有不實或發生糾紛，願負法律責任」等語
  可資佐證，則告訴人指訴被告係於八十年六月間始重行搭建房屋等語，應堪採信。
  被告於臺北市政府建設局於七十八年五月十七日將面積八十七平方公尺之房屋全部
  強制拆除後，逾二年始重行搭建面積一一九平方公尺之房屋，其時間相隔甚久、房
  屋面積擴大甚多，難認其八十年六月以後之竊佔行為係七十八年五月十七日以前竊
  佔行為狀態之繼續（最高法院五十六年度第一次民刑庭總會決議、八十三年度臺上
  字第五一九○號判決、司法院廳刑一字第○七二六○號函意旨參照）。(三)至被告
  辯稱：伊於拆除後一個月內即重建房屋云云，證人丙○○亦附和其詞，於本院赴現
  場勘驗時到場證稱：現場房屋結構體部分係伊於拆除後一個多月時，即七十八年六
  、七月間完成云云（參見本院九十年一月八日訊問筆錄），然核諸告訴人所提八十
  年六月四日現場照片所示，當時該處仍僅以粗糙之水泥及鐵皮搭蓋為車庫使用，與
  今日之建築高度、樣式、材料、出入口等均不相同，則證人丙○○所稱七十八年六
  、七月間即將現場房屋搭蓋完成等語，與事證顯有不符；參以證人丙○○自承建造
  時並未簽訂契約或留存任何單據，以本件時日之久遠，非無記憶不清之可能；況證
  人丙○○既未參與拆除前之工程，焉能確定建造日期係於拆除後一個月內為之？是
  證人丙○○此部分證詞，核非可採。綜上所述，被告所辯顯係卸責之詞，不足採信
  ，本件事證明確，被告犯行堪以認定，應依法論科。
二核被告所為，係犯刑法第三百二十條第二項、第一項竊佔罪。被告利用不知情之丙○○為前揭犯行，係間接正犯。爰審酌被告之素行、生活狀況、智識程度、犯罪動
  機、目的、所生危害、犯罪後態度等一切情狀，量處如主文所示之刑。又被告行為
  後，刑法第四十一條業於九十年一月十日修正公布，同年月十二日生效，舊法規定
  犯最重本刑三年以下有期徒刑以下之刑之罪，而受六個月以下有期徒刑或拘役之宣
  告，因身體、教育、職業、家庭之關係或其他正當事由，執行顯有困難者，得易科
  罰金，修正後刑法第四十一條第一項規定，凡犯最重本刑五年以下有期徒刑以下之
  刑之罪，而受六個月以下有期徒刑或拘役之宣告，均得易科罰金，比較新舊法之規
  定，以修正後之新法有利於行為人，自應依刑法第二條第一項前段規定，適用裁判
  時之新法，併予宣告易科罰金之折算標準。
據上論斷，應依刑事訴訟法第二百九十九條第一項前段，刑法第二條第一項前段、第
三百二十條第二項、第一項、第四十一條第一項前段，罰金罰鍰提高標準條例第一條
前段、第二條，判決如主文。
本案經檢察官陳文哲到庭執行職務。
中        華        民        國    九十    年    三    月    十三      日
                                臺灣士林地方法院刑事第四庭
                                            法  官
如不服本判決，得於十日內向本院提出上訴狀。
附錄本案論罪科刑法條全文︰
刑法第三百二十條第二項、第一項
意圖為自己或第三人不法之所有，而竊取他人之動產者，為竊盜罪，處五年以下有期
徒刑、拘役或五百元以下罰金。
意圖為自己或第三人不法利益，而竊佔他人之不動產者，依前項之規定處斷。


司法院資訊處製作；財團法人民間司法改革基金會備份。
